【裁判字號】    99,聲再,279
【裁判日期】    991019
【裁判案由】    竊盜
【裁判全文】
臺灣高等法院刑事裁定                 99年度聲再字第279號
再審聲請人
即受判決人  甲○○
選任辯護人  程才芳律師
上列聲請人因竊盜案件，對於本院99年度上易字第680號，中華
民國99年6月24日第二審確定判決（臺灣新竹地方法院98年度易
字第225號，起訴案號：臺灣新竹地方法院檢察署98年度偵字第
654號），聲請再審，本院裁定如下：
    主  文
本件開始再審。
    理  由
一、聲請意旨略稱：
（一）緣聲請人前因竊盜罪嫌，經鈞院以99年度上易字第680號
      判決處有期徒刑四月確定在案，惟鈞院上述判決，就足生
      影響判決之重要證據漏未審酌，致聲請人受不利益之有罪
      判決，茲說明如下：
    1.查原審判決認定聲請人於97年11月19日於震旦通訊行竊取
      告訴人乙○○SONY ERICSSON廠牌，型號K530之黑色手機
      ，其首需審酌者即為告訴人乙○○是否曾持有該手機，亦
      即應由其所提供之手機序號加以判斷，經查，本件告訴人
      於告訴聲請人竊取其手機時，主張遭竊之手機序號為「
      00000000000000000」（參告訴人於97年11月24日之警
      訊筆錄所載），而本案偵查檢察官起訴遭竊之手機序號亦
      同（參台灣新竹地方法院98年偵字第654號起訴書所載）
      ，惟本案偵查檢察官向相關電信公司查詢後，經台灣大哥
      大回覆該行動電話搭配之電話號碼為「0000000000」，登
      記使用人為「楊（啟）宏」，於2008年11月19日（即告訴
      人主張其手機遭竊日）至11月25日仍有密集通聯且全集中
      於台中地區，告訴人始於第一審第一次準備程序中，由公
      訴檢察官更正其主張遭竊之手機序號為「00000000-00000
      0-0」，姑不論該主張是否合於程序正義（按因告訴人及
      偵查檢察官之嚴重疏漏，致使無法以該行動電話序號向各
      大電信公司查詢六個月內之通聯記錄，進而無法確認告訴
      人之手機是否有如其所述遭竊之情形），而原審高院於99
      年5月14日以公務電話向震旦行承辦人王子奇查詢告訴人
      所主張為其遭竊手機之手機序號「00000000000000000
      」之登記使用人為何人時，經震旦行回覆，登記使用人為
      楊啟宏，乃告訴人乙○○於同日原審高院之電話查詢時，
      亦回覆手機序號「00000000-000000- 0」之登記使用人為
      楊啟宏，至此即已足認告訴人所主張其手機序號為「0000
      0000-000000-0」之事實並不存在，乃原審判決就上開重
      要事證漏未斟酌，即逕認聲請人竊取告訴人乙○○之SONY
      ERICSSON廠牌，型號K530，序號為「00000000-000000-0
      」黑色手機之情事，本案自已符合刑事訴訟法第421條所
      定得提起再審之理由，而應准予再開審判。
    2.次查，依威寶電信於99年4月l6日函覆原審法院之相關停
      復話記錄，可知告訴人所持用0000000000之行動電話門號
      曾於97年11月23日申請掛失停話，卻於97年12月31日復話
      後，再於一分鐘後隨即辦理第二次停話，且告訴人並未辦
      理補發新SIM卡，則告訴人乙○○既於97年11月23日向威
      寶電信申請掛失停話，在未辦理補發新SIM卡之情形下，
      又在97年12月31日申請復話，顯見告訴人乙○○由始至終
      並未遺失手機及SIM卡（只有在SIM卡末遺失之情形下，始
      可任意辦理復話），乃原審高院就上開證據，僅於審理程
      序中訊問告訴人「關於威寶門號停復話情形，有何意見？
      」，於告訴人否認其有復話後，即未再予查詢，而上開事
      證攸關本件告訴人所指其手機遭竊之事實是否為真，惟原
      審判決竟置而未論，亦未予審究，自符合刑事訴訟法第42
      1條所定得提起再審之理由，而應准予再開審判。
    3.又查，原審判決另援引告訴人乙○○於偵查中及原審審理
      中之證稱： 當天伊把手機放在店門口進來櫃臺右邊桌上，
      因為當天伊在用藍芽傳輸沖洗照片，伊在使用印表機，但
      有客人進來，所以伊就隨手放在那邊等語（參原審判決第
      4頁），據以認定告訴人乙○○之手機有置放於該處，惟
      查，依證人劉鳳蘭於第一審法院之證述「（問）有無放印
      表機？ （答）印表機是放在電腦螢幕後面，靠櫃臺內部。
      」、「（問）印表機是放在櫃臺後面靠牆壁的桌上？ （答
      ）是。」、「（問）私人是否會使用印表機？（答）不會
      。」、「（問）乙○○是否會使用該印表機列印個人物品
      ？（答）私人的資料不會」、「（問）當天乙○○是否有
      在玩那台印表機？（答）沒有」、「（問）你們平常私人
      的手機放在哪裡？（答）電腦螢幕附近，通常是放在靠櫃
      臺裡面」（聲證七號），足見告訴人乙○○平常並不會使
      用電腦螢幕後面櫃臺內部之印表機列印私人資料，且其當
      日亦無使用該印表機，則其證稱當天伊在用藍芽傳輸至印
      表機沖洗照片，始將手機置放於該處一事，顯非事實，乃
      原審判決漏未斟酌證人劉鳳蘭與告訴人對於手機放置於櫃
      臺右邊電腦螢幕旁明顯有矛盾一事，逕行認定告訴人之手
      機確實置放於該處，而認定聲請人有竊取其手機等語，自
      屬對影響判決之重要事證漏未斟酌，而構成刑事訴訟法第
      421條所定得提起再審之理由。
    4.未查，本件聲請人於原審準備程序及審理程序中一再主張
      檢察署據以起訴聲請人之監視錄影光碟係遭告訴人剪接而
      成，聲請人並已提出相關疑點包括：
      (1)依告訴人於台灣新竹地方法院檢察署98年偵字第654號
        案及台灣新竹地方法院98年易字第225號案中之陳述，
        及證人劉鳳蘭於該案之證述，事發當日聲請人係至震旦
        通訊行滴雅店內要繳台灣大哥大電話費，證人劉鳳蘭亦
        曾出門為告訴人至附近台灣大哥大之門市補單後為其繳
        納電話費，則依證人及告訴人之上開陳述，且實際上證
        人劉鳳蘭確實於當日晚間8點27分46秒為被告繳納電信
        費用之事實，則證人劉鳳蘭為被告至台灣大哥大補單繳
        費回來後，理應向聲請人收取代繳納之電信費用，惟經
        第一審及原審法院當庭勘驗告訴人所提出之現場監視錄
        影畫面所示，並無任何聲請人拿出現金交給劉鳳蘭之影
        像；且依第一審法院98年12月1日勘驗現場監視錄影畫
        面光碟之筆錄所載，告訴人進門一分多鐘後（即2008年
        11月19日20時13分55秒）「店員拿申請書請被告填寫，
        並說明如何填寫」，則如依告訴人於該案偵查庭及第一
        審及原審法院之陳述，及證人劉鳳蘭於第一審法院之證
        述，事發當日聲請人僅係至震旦通訊行湳雅店內要繳台
        灣大哥大電話費，自不會有告訴人拿申請書請聲請人填
        寫之畫面。【事實上，聲請人當日帶著自己的黑色SAMS
        UNG手機（序號：00000000-000000-0；門號：00000000
        00）及黑色錢包，以客戶身份至震旦行繳費，並由震旦
        通訊行巡店會計林弈臻測試手機，惟該等晝面均未見於
        告訴人所提供之現場監視錄影畫面光碟內，足見該監視
        錄影光碟業已遭剪接。】
      (2)又查外出替被告繳費之劉鳳蘭，其在98年12月1日第一
        審法院準備程序勘驗之光碟內容中，在「2008年11月19
        日20時24分12秒」即已回到店內，惟依台哥大出具之繳
        費證明（聲證八號），劉鳳蘭於2008年11月19日20時27
        分46秒仍在台哥大門市為被告繳費，其如何能在三分鐘
        前之20時24分12秒回到店內？？而該監視錄影帶既係原
        審判決認定聲請人有竊取告訴人手機之唯一證據，就聲
        請人準備程序、審理程序及書狀中一再要求將該監視錄
        影畫面光碟送請鑑定確認遭剪接一事（參聲請人於99年
        5月11日所提刑事聲請狀，聲證九號），自應予以審酌
        ，乃原審判決就此攸關本案判決結果之重要證據，僅以
        畫面連續只停格2秒為由，未依聲請人之聲請送請鑑定
        ，自屬就重要證據漏未審酌之情形，而符合刑事訴訟法
        第421條所定得提起再審之理由。
（二）綜上所述，本件原確定判決就足以影響判決結果之重要證
      據，未於審判期日予以調查，顯已構成刑事訴訟法第379
      條第1項第10款之違背法令。而本案聲請人身為大學講師
      ，卻因告訴人利用聲請人以簽約客戶身份於97年11月10
      日及11月19日均呈相同衣物至告訴人所服務之震旦通訊行
      一事，剪接監視錄影畫面後，誣指聲請人竊取其手機，嚴
      重影響聲請人一生清譽及為人師表首重之名譽，原確定判
      決未能調查相關重要證據，月面以告訴人之說詞，及告訴
      人所提供之監視錄影剪接畫面，即判決聲請人竊盜有罪確
      定，已屬違背法令，爰具狀聲請鈞院鑒核，准予再開審判
      程序，以符法紀，為申民冤，實乃德便等語。
二、經查：
（一）本件告訴人於97年11月24日湳雅派出所製作筆錄時，陳稱
      ：... 竊嫌甲○○是於97年11月19日晚上20時33分在我所
      服務之震旦通訊店家內，然後假借要繳電話費名義，趁我
      不注意時順手竊取我放在櫃台上的行動電話乙支（電話號
      碼0000000000、0000000000）、廠牌：SONY ERICSSON
      K530I、顏色：黑色，行動電話序號：000000000000000，
      內有二張SIM晶片卡，損失約新台幣8500元等語（見98年
      度偵字第654號卷第9頁至第10頁）；嗣於原審法院審理中
      ，具狀陳報：因上次筆錄手機序號有誤差，故現此提供正
      確之手機序號000000000000000，手機廠牌sony ericsson
      K530，顏色黑色等語，並檢附該手機序號影本一紙（見98
      年度易字第225號卷第13頁至第14頁）；又於98年12月10
      日原審法院準備期日中，告訴人庭呈上開手機空盒，經原
      審法院拍照後附卷（見98年度易字第654號卷第68頁至第
      69頁），經檢視照片，該手機序號為000000000000000；
      本院前審於99年5月14日以公務電話查詢震旦行，據該行
      員工王子奇陳稱：（手機序號「00000000-000000-0」之
      手機登記使用人為何？）以當時購買時間2007.12.19時，
      登記使用人為楊啟宏... 等語（見99年度上易字第680號
      卷第55頁）；本院前審於同日以公物電話詢問告訴人乙○
      ○手機序號「00000000-000000-0」之登記使用人為何？
      經其答覆為：楊啟宏（見99年度上易字第680號卷第56頁
      ）；又據告訴人乙○○於本院前審99年5月27日審理時庭
      呈庫存機號檔等資料（見99年度上易字第680號卷第64頁
      至第69頁），經檢視，告訴人所提之資料顯示：手機序號
      000000000000000為楊啟宏所有、手機序號0000000000000
      00為乙○○所有；上開證據均於本院言詞辯論終結前已存
      在，且屢為被告所爭執。再者，本件公訴檢察官起訴書所
      載之手機序號為：000000000000000號之黑色手機，嗣於
      98年11月30日更正原起訴書上手機序號為：0000000000
      00000號（見98年度易字第225號卷第33頁），因此，告訴
      人所遺失之手機序號為何？顯足以推翻原確定判決所認定
      之事實。
（二）又據威寶電信公司函覆本院關於手機號碼0000000000號之
      停復話記錄，該記錄顯示：97/11/23掛失停話；97/12/31
      12：42用戶來電復話；97/12/31 12：43掛失停話；98/1/
      6欠費停話；98/1/14繳費復話；停話日期為：2009/05/08
      （見99年度上易字第680號卷第47頁至第48頁）。是以，
      告訴人所遺失之手機門號0000000000號，似在遺失後仍有
      使用之情形，況且，復話與停話之權限應屬所有權人得以
      行使，他人似無法越俎代庖。因此，上開威寶電信公司函
      覆之資料，亦足以推翻原確定判決所認定之事實。
（三）聲請人上述各節均屬實在，有其提出前開相關函文、筆錄
      、本院99年度上易字第680號判決各乙件可稽，核上揭相
      關資料均於第二審言詞辯論終結前存在，然原確定判決對
      於上開事證均未予審酌，而聲請人所提之上開事證均屬重
      要，且足生影響於判決，其內容自形式上觀察足以推翻原
      確定判決所認定之事實，聲請人之聲請經核與刑事訴訟法
      第421條之規定相符，有足生影響於判決之重要證據漏未
      審酌，應認有再審之理由。
三、依刑事訴訟法第435條第1項裁定如主文。
中    華    民    國    99    年   10    月  19      日
                  刑事第三庭審判長法  官  陳博志
                                  法  官  許文章
                                  法  官  陳德民
以上正本證明與原本無異。
不得抗告。
                                  書記官  高麗雯
中    華    民    國    99    年    10    月    19    日

司法院資訊處製作；財團法人民間司法改革基金會備份。
